【裁判字號】    95,上,285
【裁判日期】    950926
【裁判案由】    清償債務
【裁判全文】
臺灣高等法院臺中分院民事判決           95年度上字第285號
上  訴  人  甲○○即邱江涵壁
            丁○○○○○○
            乙○○
共      同
訴訟代理人  洪主雯律師
被  上訴人  丙○○
上列當事人間請求清償債務事件，上訴人對於中華民國95年7月
4日臺灣臺中地方法院第一審判決（94年度訴第2083號），提起
上訴，本院於95年9月12日言詞辯論終結，判決如下：
    主      文
上訴駁回。
第二審訴訟費用由上訴人連帶負擔。
    事實及理由
一、被上訴人主張：訴外人邱俊澈（已更名為邱鵬展）於民國88
    年8月31日邀同上訴人甲○○即邱江涵壁、丁○○○○○○
    、乙○○為連帶保證人，與被上訴人簽訂投資經營契約書（
    下稱系爭契約），約定由被上訴人投資新臺幣（下同）3,
    000,000元於邱俊澈所經營之「日進服飾批發」，邱俊澈則
    簽發面額3,000,000元、發票日89年8月31日之支票交付被上
    訴人存證，並按月於每月30日前給付被上訴人紅利50,000元
    ，如邱俊澈未按期履行紅利支付，則被上訴人可隨時將該支
    票提示兌領，若支票未能兌現，邱俊澈願將其所有坐落台中
    縣霧峰鄉○○段1044地號、1045地號、1047地號等土地之產
    權歸被上訴人所有。不料邱俊澈自89年4月起即未再依約支
    付紅利，被上訴人乃於90年7月間提示該支票，惟不獲兌現
    ，而原登記於邱俊澈名下之土地亦已移轉登記為他人所有，
    則邱俊澈顯然未能依系爭契約清償其債務，上訴人等既為其
    連帶保證人，自負有連帶返還被上訴人所投資3,000,000元
    之義務，扣除邱俊澈已給付之1,300,000元外，尚有餘款
    1,700,000元上訴人仍未返還。爰依系爭投資契約及連帶保
    證之法律關係，求為命上訴人應連帶給付1,700,000元，及
    自起訴狀繕本送達翌日即94年9月21日起算法定遲延利息之
    判決（被上訴人於原審係起訴請求上訴人連帶給付1,7000,
    000元及利息，原審認定邱俊澈已以面額1,300,000元支票經
    提示兌現清償被上訴人之投資款，判決命上訴人連帶給付
    170萬元及自94年9月21日起算之利息，而駁回被上訴人其餘
    請求，被上訴人就原審駁回其請求之部分未聲明不服，此部
    分應已確定。）
二、上訴人則以系爭契約前言載明邱俊澈經營行業「日進服飾批
    發」，因擴大營業，蒙丙○○資助3,000,000元，足見被上
    訴人確係對邱俊澈所經營之事業出資，再系爭契約第一條約
    定「經營權由邱俊澈全權操作，丙○○不得干預，核與民法
    第704條第1項「隱名合夥之事務，專由出名營業人執行之」
    之規定相符，顯然系爭契約係屬隱名合夥契約。系爭契約訂
    明邱俊澈應於每月三十日以前支付被上訴人紅利50,000元，
    僅約定分配利益，未及虧損之分擔，惟依民法第701條準用
    第677條第2項「僅就利益或僅就損失所定之分配成數，視為
    損益共通分配成數」之規定，及最高法院18年上字第1722號
    判例意旨，被上訴人不得主張就營業所生損失不負責任，亦
    不得否定雙方所訂係屬隱名合夥契約。而系爭契約已於89年
    7月間經邱俊澈與被上訴人協議終止，被上訴人之出資已移
    屬於出名營業人邱俊澈，而邱俊澈所投資之華得來服飾店於
    其89年10月退夥時，因虧損嚴重無法取回任何投資，則被上
    訴人對邱俊澈已無返還出資之請求權存在，上訴人自無須再
    負連帶保證之責任。又被上訴人之投資款，除邱俊澈以面額
    1,300,000元之支票清償外，邱俊澈另於89年過年前交付現
    金200,000元，及於89年8月間交付現金470,000元，應僅有
    1,030,000元未清償。再者，上訴人所負連帶保證責任之範
    圍僅限3,000,000元支票之票據債務，被上訴人之票據請求
    權之時效已於90年8月30日完成，上訴人就罹於時效之票據
    請求權自得拒絕給付，並對邱俊澈於系爭契約終止後，未經
    上訴人同意，與被上訴人所為返還被上訴人3,000,000元出
    資額之協議，不必負保證之責等語，資為抗辯。
三、以下之事實為兩造所不爭執：
  (一)被上訴人與邱俊澈於88年8月31日簽立系爭契約，約定被上
    訴人資助3,000,000元，加入邱俊澈所經營「日進服飾批發
    」，經營權由邱俊澈全權操作，被上訴人不得干涉，邱俊澈
    則於每月30日以前付給被上訴人紅利50,000元，不得藉故拖
    延，並簽發付款人：彰化商業銀行霧峰分行、票面金額：
    3,000,000元、發票日：89年8月31日、票號：0000000之支
    票1紙（下稱系爭支票）交由被上訴人存證；如邱俊澈未如
    期履行紅利支付，則被上訴人可隨時將該支票提示兌領，若
    支票未能兌現，邱俊澈願將其所有坐落台中縣霧峰鄉○○段
    1044地號、1045地號、1047地號等3筆土地之產權歸被上訴
    人所有；如邱俊澈遵照契約履行，則被上訴人不得任意抽回
    資金。
  (二)上訴人於上開契約書立約人後之連帶保證人欄簽名蓋章，擔
    任邱俊澈之連帶保證人。
  (三)被上訴人於系爭契約簽定後，已依約支付300萬元予邱俊澈
    。
  (四)邱俊澈於88年10月30日至89年3月31日，每月各給付50,000
    元紅利給被上訴人，此後即未再給付。
  (五)系爭支票經被上訴人於90年7月18日提示不獲兌現。
  (六)系爭契約所示之3筆土地，業經邱俊澈之其他債權人聲請強
    制執行拍賣，其中1044地號、1045地號土地於94年6月13日
    移轉登記於廖名德名下；1047地號土地於93年9月9日移轉登
    記於林正義名下。
  (七)被上訴人於89年間，受領邱俊澈所簽發面額1,300,000元支
    票，已於89年9月14日提示兌現，轉入被上訴人之子邱建達
    設於臺灣銀行之帳戶內。
四、本件兩造爭執之重點：
  (一)系爭契約之性質是否為隱名合夥？被上訴人能否請求返還其
    投資邱俊澈所經營「日進服飾批發」之款項？
  (二)邱俊澈有無於89年農曆過年前及89年8月間各給付被上訴人
    現金200,000元及470,000元？
  (三)上訴人是否僅就系爭支票負連帶保證人之責任？
五、本院得心證之理由：
  (一)系爭契約之性質是否為隱名合夥？被上訴人能否請求返還其
    投資邱俊澈所經營「日進服飾批發」之款項？
    1.上訴人主張系爭契約係屬隱名合夥，係以契約書名義為「
      投資經營契約書」，前言載明「邱俊澈經營行業日進服飾
      批發，因擴大營業，蒙被上訴人資助三百萬元，加入其行
      業經營」，第一條約明「經營權由邱俊澈全權操作，被上
      訴人不得干預」，足見係由被上訴人對邱俊澈所經營之事
      業出資，並與民法第704條第1項「隱名合夥之事務，專由
      出名營業人執行之」之規定相符；第2條約明「邱俊澈得
      於每月30日以前付予被上訴人紅利50,000元」，亦符合民
      法第707條第1項所定「契約另有訂定」之規定。系爭契約
      僅約定分配利益，未及虧損之分擔，依民法第701條準用
      第677條第2項「僅就利益或僅就損失所定之分配成數，視
      為損益共通分配成數」之規定，及最高法院18年上字1722
      號判例意旨，被上訴人不得主張就營業所生損失不負責任
      ，亦不得認為雙方間未成立隱名合夥契約等情為據。被上
      訴人則否認系爭契約是隱名合夥契約，指稱：系爭契約僅
      約定被上訴人按月分紅，未見被上訴人需分擔邱俊澈營業
      所生損失之約定，系爭契約並約定邱俊澈提供支票、不動
      產等財產以擔保被上訴人出資不致落空，足見被上訴人並
      不需承擔邱俊澈營業損失之風險，與隱名合夥之「分擔營
      業所生損失」之要件不合等語。查系爭契約是否屬隱名合
      夥契約，本院以下列理由，認為非屬隱名合夥契約：
    (1)隱名合夥依民法第700條之規定，查係指當事人約定，一
      方對於他方所經營之事業出資，而分受其營業所生之利益
      ，及分擔其所生損失之契約，是隱名合夥契約之內容，除
      須約定隱名合夥人出資外，另須約定隱名合夥人對於出名
      營業人所經營之事業，分受其營業所生之利益及分擔其所
      生之損失，亦即由出名營業人獨立營業，而隱名合夥人並
      不協同其營業，僅分受其營業所生之利益及分擔所生之損
      失。故隱名合夥之成立除應由隱名合夥人出資出名營業人
      所經營之事業，並不協同出名營業人事業之經營，另應由
      隱名合夥人分受出名營業人營業所生之利益及分擔其所生
      之損失，隱名合夥人之分受出名營業人營業所生之利益及
      分擔其所生之損失，自屬隱名合夥契約之必要之點，雙方
      當事人應就出資人須分受營業人營業所生之利益及分擔其
      所生之損失的意思表示一致，隱名合夥契約始能成立，上
      訴人認為隱名合夥契約僅以隱名合夥人出資出名營業人經
      營之事業為成立要素，隱名合夥人之分擔出名營業人之營
      業損益非屬必要之點，尚有誤解。系爭契約名義為投資經
      營契約書，及前言載明「乙方（即邱俊澈）經營行業「日
      進服飾批發」，因擴大營業，蒙甲方（即被上訴人）資助
      三百萬元正，加入其行業經營」，等語，固可認被上訴人
      確係對於邱俊澈所經營之事業出資3,000,000元，另系爭
      第1條約明「經營權由乙方全權操作，甲方不得干預」，
      與隱名合夥民法第704條第1項「隱名合夥之事務，專由出
      名營業人執行之」之規定相符，但尚不能因此即認被上訴
      人與邱俊澈所成立之系爭契約即係隱名合夥契約，系爭契
      約仍應有被上訴人分受邱俊澈經營「日進服飾批發」事業
      所生之利益及分擔所生損失之約定，系爭契約始屬隱名合
      夥契約。
    (2)隱名合夥人分受出名營業人之營業所生之利益及分擔其所
      生之損失，其應分受之利益及分擔之損失，於訂定合夥契
      約時損益尚未確定，易言之，將來營業之結果，祇有利益
      而無損失者有之；衹有損失而無利益者有之；既有利益復
      有損失者有之；既無利益又無損失者亦有之，凡此均須於
      訂立契約時，屬於不確定之狀態始可，若不問營業之盈虧
      如何，對於出資人概須給付一定利益者，類似利息之給付
      ，即非屬隱名合夥。系爭契約第二條約明「乙方得於每月
      30日以前付予甲方紅利五萬元正，不得藉故拖延」，邱俊
      澈不論其所經營「日進服飾批發」之盈虧，均須固定於每
      月30日以前給付被上訴人50,000元，邱俊澈亦依約自88年
      10月30日起至89年3月31日止每月給付被上訴人50,000元
      ，被上訴人每月所得受領之50,000元，與邱俊澈經營「日
      進服飾批發」事業所生之利益無關，不論營業所生之利益
      為何，邱俊澈均應每月給付被上訴人50,000元，於營業所
      生利益超過100,000元，被上訴人僅得請求邱俊澈給付50,
      000元，於營業所生利益不足100,000元甚至發生虧損，邱
      俊澈亦應給付被上訴人50,000元，被上訴人所得受領之每
      月50,000元即非分配邱俊澈經營「日進服飾批發」事業所
      生利益之結果，被上訴人出資3,000,000元加入邱俊澈所
      經營「日進服飾批發」，邱俊澈應每月固定支付50,000元
      予被上訴人，邱俊澈既不論其營業之盈虧，均應按月支付
      一定金額之紅利予被上訴人，被上訴人所受領之紅利自非
      分受邱俊澈營業所生之利益。
    (3)系爭契約並未約定被上訴人應分擔邱俊澈營業所生之損失
      ，惟由系爭契約第3條約定邱俊澈應提供面額3,000,000元
      之系爭支票擔保；第4條約定邱俊澈若未按期支付紅利予
      被上訴人，被上訴人可隨時提示系爭爭支票兌領3,000,00
      0元；第5條約定若系爭支票經被上訴人提示未獲兌現，邱
      俊澈應將其名下台中縣霧鄉○鄉○段第1044、1045、1047
      地號土地之產權歸被上訴人所有，可知邱俊澈於與被上訴
      人結束投資經營之關係，應返還被上訴人原所投資之3,00
      0,000元，被上訴人既於結束雙方之投資經營關係後得取
      回其原所投資之3,000,000元，被上訴人就邱俊澈營業所
      生之損失不須以其出資之3,000,000元負責，自不必分擔
      邱俊澈經營「日進服飾批發」事業所生之損失，是依系爭
      契約之約定，被上訴人應係不分擔邱俊澈營業之損失。
    (4)上訴人指稱邱俊澈於89年7月開立被上訴人達成協議，由
      被上訴人退出投資經營，邱俊澈開立面額1,300,000元支
      票、1,500,000元本票各乙紙交付被上訴人，連同89年農
      曆過年前被上訴人向邱俊澈取得之200,000元之現金，清
      償3,000,000元債務等語。由此可見，邱俊澈亦係認為雙
      方於結束投資經營關係後，邱俊澈應返還被上訴人原所投
      資之3,000,000元。若如上訴人所言，被上訴人應分擔邱
      俊澈營業之損失，而邱俊澈所投資之華得來服飾店，因嚴
      重虧損無法取回任何投資，被上訴人對邱俊澈已無返還出
      資之請求權存在，邱俊澈何會同意返還被上訴人之3,000,
      000投資款？由邱俊澈於其營業發生嚴重虧損後，仍承諾
      會返還被上訴人原所投資之3,000,000元，益證被上訴人
      並不須分擔邱俊澈營業之損失。
    (5)被上訴人投資邱俊澈所經營「日進服飾批發」事業3,000,
      000元，係固定由邱俊澈每月支付50,000元，被上訴人未
      分受「日進服飾批發」營業所生之利益及分擔其所生之損
      失，系爭契約應係投資經營契約而非上訴人所主張之隱名
      合夥契約。至民法第707條第1項所定「出名營業人，除契
      約另有訂定外，應於每屆事務年度終計算營業之損益，其
      應歸隱名合夥人之利益，應即支付之。」乃隱名合夥有關
      計算損益及分配利益時期之規定，該條所稱「契約另有訂
      定」係指隱名合夥契約就計算損益及分配之時期另有約定
      而言，此與系爭契約並未約定分受利益及分擔損失之情形
      不同，上訴人自不能以隱名合夥有關計算損益及分配利益
      之時期，契約可以另訂，即以系爭契約第2條所約定邱俊
      澈應於每月30日以前支付被上訴人紅利50,000元，認系爭
      契約係屬隱名合夥契約。
    (6)民法第701條準用第677條第2項「僅就利益或僅就損失所
      定之分配成數，視為損益共通分配成數」之規定，及最高
      法院18年上字第1722號判例「合夥契約定有利益分配之標
      準，未定有損失分擔之標準者，除合夥員有其他證據證明
      其對於損失不負責任外，自應即以約定利益分配之標準，
      為其損失分擔標準，不得藉口於契約上未載明損失分擔，
      即主張不負責任。」縱如上訴人所主張當事人僅約定分受
      營業所生利益未及分擔營業所生損失，仍可以成立隱名合
      夥契約。惟民法第701條準用第677條第2項規定及最高法
      院18年上字第1722號判例意旨，仍須契約有約定出資人應
      分配營業人營業所生之利益及未約定出資人應分擔營業人
      營業所生之損失始有適用之餘地，而系爭契約第2條所定
      邱俊澈應每月固定支付被上訴人50,000元，並非被上訴人
      應分配邱俊澈營業所生利益之約定，系爭契約即未訂有利
      益分配之標準，且依系爭契約第3至5條之約定，被上訴人
      應係不分擔邱俊澈營業所生之損失，自無從以系爭契約第
      2條之約定認為係屬被上訴人分配邱俊澈營業所生利益之
      標準，而謂被上訴人可依該條之約定分擔邱俊澈營業所生
      之損失，民法第701條準用第677條第2項之規定及最高法
      院18年上字第1722號判例意旨，於系爭契約自無法適用。
    2.依系爭契約第3至5條之約定，及第6條所定「如乙方遵照
      契約履行，甲方不得任意抽回資金，系爭契約應係約定邱
      俊澈若未按期於每月30日以前支付被上訴人50,000元，雙
      方之投資經營關係即歸於消滅，被上訴人不分配邱俊澈營
      業之損失，邱俊澈應返還被上訴人原所投資之3,000,000
      元，如邱俊澈按期支付被上訴人每月50,000元，系爭契約
      繼續有效，被上訴人不得任意抽回其所投資之3,000,000
      元。邱俊澈於雙方結束投資經營關係後所應返還被上訴人
      之出資額，係原被上訴人所投資之3,000,000元，並非結
      算邱俊澈營業之損益後，僅返還其餘額。查邱俊澈僅支付
      被上訴人每月50,000元之紅利至89年3月31日，自89年4月
      30日起未按期履行，雙方之投資經營關係應已歸於消滅，
      即使依上訴人之主張，系爭契約係經邱俊澈與被上訴人於
      89年7月間協議終止，是系爭契約最遲應於89年7月間失其
      效力，而邱俊澈擔保返還被上訴人投資額3,000,000元之
      系爭支票及坐落台中縣霧峰鄉○○段1044、1045、1047地
      號土地，其中系爭支票業經被上訴人於90年7月18日提示
      不獲兌現，邱俊澈坐落台中縣霧峰鄉○○段1044、1045、
      1047地號土地亦經其債權人聲請法院查封拍賣，由訴外人
      廖名德及林正義分別取得，則被上訴人請求邱俊澈返還原
      所投資之3,000,000元，自屬有據。上訴人主張被上訴人
      之出資已虧損一空，邱俊澈無返還之義務云云，要無可採
      。上訴人再以最高法院53年台上字第203號判例意旨「合
      夥解散後，應先經清算程序，合夥財產於清算完畢，清償
      合夥債務或劃出必需數額後，始能就賸餘財產返還各合夥
      人之出資及應受分配利益之成數，在未經清算終結確定盈
      虧以前，自不得就原來出資為全部返還之請求。」主張依
      被上訴人所言，合夥財產顯未經清算程序，則於未經清算
      終結確定盈虧以前，被上訴人請求就原有出資全部返還，
      應無理由等語，但系爭契約並非隱名合夥契約，自無最高
      法院53年台上字第203號判例之適用，且依系爭契約之約
      定，被上訴人於邱俊澈未按期支付每月50,000元之紅利時
      即得請求邱俊澈返還其原3,000,000元之出資額，被上訴
      人之請求邱俊澈返還其所投資之3,000,000元，應不必經
      清算邱俊澈所營「日進服飾批發」之財產，確定其盈虧之
      程序，上訴人此部分之主張亦無可採。
  (二)邱俊澈有無於89年農曆過年前及89年8月間各給付被上訴人
    現金200,000元及470,000元？
  1.上訴人主張邱俊澈有於89年農曆過年前及89年8月間各給付
    被上訴人現金200,000元及470,000元，連同邱俊澈以面額
    1,300,000元支票清償外，被上訴人之3,000,000元投資款，
    邱俊澈應僅1,030,000元未返還等情，被上訴人則否認邱俊
    澈有於89年農曆過年前及89年8月間各給付現金200,000元及
    470,000元之事實，上訴人就其所主張邱俊澈有於89年農曆
    過年前及89年8月間各給付現金200,000元及470,000元之事
    實，即應負舉證之責，上訴人未能提出任何清償之證明，則
    其此部分之主張要屬無據。
  2.上訴人主張邱俊澈有於89年農曆過年前給付200,000元現金
    予被上訴人，當時邱俊澈仍有每月支付50,000元紅利予被上
    訴人，依系爭契約第6條被上訴人不得任意抽回資金之約定
    ，邱俊澈自得拒絕被上訴人返還投資款之請求，況上訴人自
    承自 88年921大地震後，華得來服飾店嚴重受損，邱俊澈等
    合夥人雖重新整修裝潢營業，然因景氣重挫致無法經營，雖
    已陷入虧損狀態，然仍克力支付紅利至89年3月31日等情（
    見原審卷(一)第45頁），顯然邱俊澈於89年農曆過年前之財務
    已陷入困境，資金籌措有困難，邱俊澈何會於系爭契約外任
    意清償被上訴人200,000元？又邱俊澈應於每月30日以前支
    付被上訴人50,000元紅利，邱俊澈若有給付200,000元現金
    予被上訴人，該200,000元現金相當於4個月之紅利，邱俊澈
    何以未抵償紅利？且依上訴人之主張，邱俊澈所給付之200,
    000係在清償被上訴人3,000,000元之投資款，則邱俊澈所未
    還之投資款應僅剩2,800,000元，邱俊澈何以仍按被上訴人
    原投資之3,000,000元繼續支付每月50,000元之紅利予被上
    訴人而未依比例減少被上訴人之紅利？在在顯示上訴人所稱
    邱俊澈有於89年農曆過年前給付被上訴人200,000元現金與
    實情不合。
  3.上訴人所主張邱俊澈於89年8月間所給付被上訴人之470,000
    元現金，依邱俊澈於台灣台中地方法院（下稱台中地院）90
    年度自字第948號詐欺案審理時（該案為被上訴人自訴邱俊
    澈詐欺3,000,000元）所述，係邱俊澈先向張玉英借貸現金
    500,000元，以清償被上訴人470,000元，迄89年9月間其以
    張玉英所提供之土地抵押向台中商業銀行貸款2,500,000元
    ，再返還張玉英500,000元（見台中地院90年度自字第948號
    刑事判決書理由第四段記載），但張玉英於台中地院90年度
    自字第948號91年3月5日審理時證稱：「他（指邱俊澈）89
    年8月份時，才向我借錢，我說我沒有錢，被告（指邱俊澈
    ）太太是我國中同學，我就拿我家的地給被告去台中商銀借
    2,500,000元」（見台中地院刑事卷第61頁），91年4月9日
    審理時再稱：「（被告有無還你錢？）在他貸得2,500,000
    元之後，沒有立即還我錢」、「（被告有無還你470,000元
    或500,000元？）我不記得」、「（在你未貸得款項前，你
    有無先借給他現金？）我有借他2、3萬元，但我沒有紀錄」
    等語（見台中地院刑事卷第153頁），依張玉英前開證言，
    顯然張玉英並未於89年8月間（取得2,500,000元貸款之前）
    借款500,000元或470,000元予邱俊澈，邱俊澈亦未於89年9
    月間（取得2,500,000元貸款之後）即返還張玉英500,000
    元或470,000元，邱俊澈所述顯與張玉英之證言不符。又就
    邱俊澈所簽發之面額1,500,000元本票，依邱俊澈所述，係
    於89年8月間先清償現金470,000元，另以面額510,000元及
    520,000元之支票代之，若如此，邱俊澈何以未向被上訴人
    收回該面額1,500,000元之本票？而該面額1,500,000元之本
    票，曾由被上訴人之子邱建達聲請本票准許強制執行，經台
    中地院92年度票字第1888號裁定獲准，該面額1,500,000元
    本票依台中地院92年度票字第1888號裁定之附表所示，發票
    日為89年7月1日，到期日係91年7月1日（見原審卷(一)第169
    頁），該1,500,000元債務邱俊澈應係在91年7月1日清償而
    非89年8月間。邱俊澈於台中地院90年度自字第948號審理時
    主張其於89年7月間與被上訴人達成協議，被上訴人退出投
    資經營，邱俊澈須於三個月內先返還1,300,000元，後因被
    上訴人認為本票對伊無用，乃再於89年8月份協商，由邱俊
    澈簽發面額510,000元、520,000元之支票及清償470,000元
    等語（見台中地院刑事卷第31、106頁），上訴人於本件就
    該1,500,000元本票另立面額510,000元、520,000元之支票
    ，及給付現金470,000元，則指稱係被上訴人認為本票無法
    擔保其債權所致（見原審卷(一)第45頁），依邱俊澈與上訴人
    上開所述，邱俊澈既已與被上訴人於89年7月間達成由邱俊
    澈於3個月內先清償1,300,000元之協議，邱俊澈尚須辦理銀
    行抵押貸款始能清償該1,300,000元之債務，邱俊澈何有資
    力可於貸得銀行借款之前先返還被上訴人470,000元現金？
    又何會於3個月內先清償被上訴人1,300,000元之期限屆至前
    （邱俊澈於貸得銀行借款2,500,000元後，於89年9月15日清
    償被上訴人1,300,000元），另行清償被上訴人470,000元？
    且被上訴人要求邱俊澈提供擔保，已在89年7月間所達成協
    議之外，邱俊澈本可拒絕，被上訴人又僅要求提供擔保，邱
    俊澈何須清償470,000元現金？足證上訴人所主張邱俊澈有
    於89年8月間償還被上訴人現金470,000元，應與事實不符。
  4.上訴人主張邱俊澈有於89年農曆過年前及89年8月間各給付
    被上訴人現金200,000元及470,000元，尚無可採，邱俊澈就
    被上訴人所投資之3,000,000元，應仍有1,700,000元未清償
    。
 (三)上訴人是否僅就系爭支票負連帶保證人之責任？
  1.上訴人係系爭契約邱俊澈之連帶保證人，邱俊澈依系爭支票
    負有返還被上訴人投資款之義務，邱俊澈對被上訴人所負返
    還投資款之債務自在上訴人連帶保證之範圍，上訴人主張其
    僅保證系爭支票之3,000,000元票據債務，要無足取。本件
    被上訴人係依系爭契約請求上訴人返還其所投資之款項，並
    非本於系爭支票之票據債權而請求，即與系爭支票之票據請
    求權的時效無關，上訴人主張系爭支票之票據請求權的時效
    已完成，其得拒絕給付，自無可採。
  2.邱俊澈依系爭契約之約定應返還被上訴人原所投資之3,000,
    000元，邱俊澈同意返還被上訴人原所投資之3,000,000元，
    乃係其依系爭契約所負債務，並非上訴人所稱邱俊澈依系爭
    契約之約定已不負返還被上訴人出資之義務，嗣邱俊澈拋棄
    其抗辯權，同意返還被上訴人之出資額3,000,000元云云。
    本件邱俊澈依系爭契約負有返還被上訴人原所投資3,000,
    000元之債務，該債務係在上訴人連帶保證之範圍，邱俊澈
    並無拒絕返還被上訴人上開債務之抗辯權存在，上訴人自無
    從依民法第742條「主債務人所有之抗辯，保證人得主張之
    。主債務人拋棄其抗辯者，保證人仍得主張之。」之規定，
    主張其就被上訴人所請求返還投資款，可以不負連帶保證之
    責。
  3.本件被上訴人訴請上訴人連帶給付1,700,000元及自起訴狀
    繕本送達翌日即94年9月21日起算之法定遲延利息，尚無不
    合，應予准許。原審為被上訴人此部分勝訴之判決，命上訴
    人如數給付，並依兩造之聲請為假執行及免為假執行之宣告
    ，核無違誤，上訴意旨指摘原判決此部分不當，求予廢棄改
    判，為無理由，應予駁回。兩造其餘攻擊防禦方法，均與本
    件判決結果不生影響，爰不逐一論述，附此明。
七、據上論結，本件上訴為無理由，依民事訴訟法第449條第1項
    、第85條第2項，判決如主文。
中    華    民    國    95    年    9     月    26    日
                    民事第四庭審判長法  官   黃斐君
                                    法  官   張浴美
                                    法  官   陳蘇宗
以上正本係照原本作成。
上訴人得上訴。
如對本判決上訴，須於收受判決送達後二十日內向本院提出上訴
書狀，其未表明上訴理由者，應於提出上訴後二十日內向本院提
出上訴理由書 (須按他造人數附具繕本)。
上訴時應提出委任律師為訴訟代理人之委任狀。具有民事訴訟法
第四百六十六條之一第一項但書或第二項之情形為訴訟代理人者
，另應附具律師及格證書及釋明委任人與受任人有該條項所定關
係之釋明文書影本。
                                     書記官   吳麗慧
中    華    民    國    95    年    10    月    2    日
                                                     Ｄ


司法院資訊處製作；財團法人民間司法改革基金會備份。
